【裁判字號】    88,訴,1226
【裁判日期】    890303
【裁判案由】    毒品危害防制條例等
【裁判全文】
臺灣桃園地方法院刑事判決                        八十八年度訴字第一二二六號
    公  訴  人  臺灣桃園地方法院檢察署檢察官
    被      告  乙○○
    指定辯護人  本院公設辯護人丙○○
右列被告因毒品危害防制條例等案件，經檢察官提起公訴（八十八年度偵字第一三三
九六號），本院判決如左：
    主  文
乙○○連續販賣第二級毒品，處有期徒刑柒年貳月，含第二級毒品安非他命殘渣之夾
鏈袋貳拾伍個，沒收銷燬之，新台幣壹萬柒仟元，沒收，如全部或一部不能沒收時，
以其財產抵償之；又轉讓第二級毒品，處有期徒陸月，新台幣肆仟元，沒收，如全部
或一部不能沒收時，以其財產抵償之。應執行有期徒刑柒年陸月，含第二級毒品安非
他命殘渣之夾鏈袋貳拾伍個，沒收銷燬之，新台幣貳萬壹仟元，沒收，如全部或一部
不能沒收時，以其財產抵償之。又意圖為自己不法之所有，而侵占離本人所持有之物
，處罰金貳仟元，如易服勞役，以佰元折算壹日。
    事  實
一、乙○○意圖營利，明知安非他命係第二級毒品，不得販賣，竟基於概括之犯意，
    ，自民國八十八年四月間起至同年八月上旬止，先向綽號「鍾哥」之真實姓名年
    籍不詳男子以每十八公克新台幣（下同)一萬二千元之代價購入安非他命，予以
    分裝後，在其位於桃園縣中壢市○○○路七十六號之五７樓之住處（為其姐租屋
    處）、或在桃園縣中壢市新明市場附近等地區，以每小包約０‧八到一公克重安
    非他命一千元之代價販賣安非他命予甲○○、丁○○吸用（甲○○、丁○○吸用
    安非他命部分，均由檢察官另行處理），其中販售予甲○○共十次，販售予丁○○共七次，且乙○○基於營利意圖，不僅賺取差價並於每次交付安非他命予甲○○、丁○○時，均會要求甲○○、丁○○需提供部分少量安非他命供己吸用（乙○○吸用安非他命部分，由檢察官另行處理）。乙○○復另行起意，明知第二級
    毒品安非他命不得轉讓，猶於八十八年八月十日凌晨四時許，在上址中壢市○○○路住處，將其向「忠哥」以十八公克一萬二千元代價販入之安非他命，其中三
    分之一之量，以四千元之代價，轉讓予甲○○，甲○○取得上開安非他命後，又
    將其中部分少量再轉讓予丁○○（甲○○轉讓安非他命部分，未據檢察官起訴）
    。
二、乙○○又另行起意，於八十八年五月間某日，在中壢市世華銀行旁之巷口，拾獲
    皮包一只，內有簡淑媛所有於八十八年五月十六日上午在中壢市○○○路○段一
    號前遭竊之所有機車駕照及其友人吳玉政交付其保管之身分證各一張，及朱睦舜
    所有於八十八年五月間在中壢市萬龍技術學院校門口遭竊之身分證一張，乙○○
    意圖為自己不法之所有，將上開三張證件侵吞入己。
三、嗣於八十八年八月十一日下午五時五十分許，警方在甲○○位於桃園縣平鎮市○○路八號住處查獲甲○○及其所持有上開乙○○所轉讓之安非他命二包（含袋重
    五．三公克），又於同日下午六時許，在丁○○位於中壢市○○街十八號住處查
    獲丁○○及其所持有之上開甲○○所轉讓之安非他命一小包（經吸用部分後剩餘
    含袋重０．二公克），經甲○○、丁○○供出上情，且乙○○因另案通緝為警始
    循線於八十八年八月二十五日中午十二時三十分許，在上址住處查獲乙○○，並
    當場在其所使用之自用小客車內查獲上開乙○○所侵占之簡淑媛之機車駕照及吳
    玉政、朱睦舜之身分證各一張，及第二級毒品安非他命殘渣之夾鏈袋二十五個。
四、案經桃園縣警察局中壢分局報請臺灣桃園地方法院檢察署檢察官偵查起訴。
    理  由
一、訊據被告乙○○坦承有右揭侵占遺失物、轉讓安非他命之犯行不諱，惟矢口否認
    有販賣安非他命犯行，辯稱只有在八十六年八月十日和甲○○及另一位友人共同
    出資向「忠哥」合買一萬二千元共十八公克之安非他命，約定甲○○出資四千元
    ，伊就分三分之一約六公克給甲○○，沒有賺甲○○的錢，只有這一次合買及帶
    甲○○、丁○○去向「鍾哥」買過幾次而已，之前並沒有販賣任何安非他命一小
    包一千元給甲○○、丁○○云云。
    經查：被告於右揭時地有販賣安非他命予甲○○、丁○○吸用之事實，迭據證人
    甲○○、丁○○於警訊及偵審中迭次訊問一再證述明確（見各該警訊筆錄、八十
    八年偵字第一二九六四號偵查卷附八十八年八月十二日、八十八年八月二十七日
    、八十八年偵字第一二九六五號卷附八十八年八月十二日訊問筆錄，本院八十八
    年十一月十日、十一月二十四日、十二月二十一日、八十九年一月十九日、二月
    二十二日訊問筆錄），證人甲○○向本院證稱「我向被告買過安非他命約共十次
    ，其中起先五次是被告帶我去中壢市新明市場附近向「忠哥」買，另外五次他自
    己賣給我，每次都是一千元」等語（本院見八十八年十一月十日訊問筆錄），及
    證人丁○○證稱「被告有賣過七次安非他命給我，在八十八年七、八月間，買賣
    地點就在被告所住之中壢市○○○路一處七樓內住處，都是我先拿錢給被告，之
    後他就向『忠哥』買的。」等語（見本院八十八年十一月二十四日訊問筆錄），
    是證人甲○○、丁○○於多次訊問均一再明確指稱向被告購買安非他命之經過情
    形，且甲○○、丁○○於本院庭訊時均稱彼此並非非常熟識，被告亦稱與證人二
    人並無仇怨，是甲○○、丁○○二人實無相互勾串誣陷被告之可能；再參酌被告
    於偵查時檢察官訊問時亦承坦有販賣安非安命予甲○○、丁○○二人，被告向檢
    察官供稱「八十八年四月間開始販毒，向我買的人扣我0000000000號
    機子或手機0000000000找我，約地點、價錢交貨賣過數十次，０‧八
    公克到一公克賣一千元」、「（有販賣給甲○○、丁○○幾次？）有，好幾次」
    （見八十八年偵字第一三三九六號偵查卷附八十八年八月二十五日檢察官訊問筆
    錄）、「（除甲○○、丁○○外，是否另販賣予他人？）沒有」、「（進價多少
    ？）半兩十八公克一萬二千元，向綽號忠哥買的」等語（見同一偵查卷附八十八
    年八月三十一日訊問筆錄），亦與證人甲○○、丁○○所證述大致相符，應認證
    人甲○○、丁○○所述尚可採信，被告於本院審理時再翻異前供，顯係卸責脫罪
    之詞，不足採信。被告於本院審理時雖又一再辯稱或帶甲○○、丁○○去向「鍾
    哥」買，或是合買，均是拿原價，沒有賺他們錢，或是請他們吸用，沒有收錢，
    都未賺他們錢云云，惟如前述被告於偵查中已承稱向「鍾哥」購買安非他命之進
    價係十八公克一萬二千元（即約每一．五公克一千元），以每小包０．八至一公
    克一千元之代價販售予甲○○、丁○○二人，是被告於每次以一小包安非他命一
    千元代價販售予甲○○、丁○○時，均有賺取差價甚明；且證人甲○○、丁○○
    於本院庭訊時，二人均供稱每次向被告購買安非他命時，被告於交貨時均會拿取
    部分安非他命以之為代價，證人甲○○稱「都是被告將安毒拿回來交予我時，我
    再拿點給他吸」（見本院八十八年十一月十日訊問筆錄），另證人丁○○亦證稱
    「（被告有否賺你的錢？）有的，我要分點安非他命給他當作報酬，有時候被告
    拿回來時當面就叫我要分他一點，有時候他交貨給我時就比較少量，是他先抽點
    拿走」等語（見本院八十八年十一月二十四日訊問筆錄），是被告除以上述方式
    賺取差價外，尚於將安非他命交付予甲○○、丁○○時向該二人索取部分安非他
    命以為「報酬」，顯然被告每次均係基於營利意圖而販售安非他命，其猶空言辯
    稱未收錢或未賺錢云云，自不足採。雖被告於本院審理時又否認偵查中所供述各
    節，惟經本院勘驗八十八年度偵字第一三三九六號檢察官於八十八年八月二十五
    日下午九時十六分及檢察官八十八年八月三十一日上午十一時四十五分偵訊被告
    之錄音帶內容，被告就其所販售之安非他命來源係向「鍾哥」以十八公克一萬二
    千元代價購入，再以每小包０．八至一公克一千元之代價販售予甲○○、丁○○
    二人各節，確如上開偵查中訊問筆錄所載，有本院八十九年二月二十二日勘驗筆
    錄一份附卷可稽，被告再空言否認偵查中訊問筆錄之真實性，亦不足採。
    次查：被告於八十八年八月十日凌晨四時許，在其上址住處有將其以一萬二千元
    向「鍾哥」購得之安非他命中之三分之一量，以四千元之代價轉讓予甲○○，業
    經被告坦承不諱，並經甲○○於本院歷次訊時問指證無誤，核與當時亦在場之證
    人丁○○所證情節均相符合，甲○○向本院稱「是被告提議叫我和他另一位朋友
    一起出錢合買安非他命，每人出錢四千元．．被告去買好之後，就通我去他姐姐
    那邊拿貨，我到後過一會兒，丁○○也到了，我到之後被告已經分裝好分三份，
    拿其中一份給我，並對我說，因其朋友未拿錢給他，叫我和被告二人先墊付二千
    元，所以連我自己共出錢拿六千元給被告」、「（究竟多少錢向被告買安貨的？
    ）應該是四千元，被告有言另二千元會還給我，那二千元是我替被告朋友代墊的
    」（見本院八十九年一月十九日訊問筆錄），與在場之丁○○向本院所證情節亦
    相符（見本院八十八年十二月二十一日、八十九年二月二十二日訊問筆錄），且
    甲○○於八十八年八月十一月下午五時五十分許在平鎮市○○路八號住處為警查
    獲時，警方當場在其住處查得其於上開時地向被告價購而來之安非他命五．三公
    克扣案可證。被告有此部分之轉讓安非他命犯行，亦堪認定。
    又查：被告於上開時地有侵佔脫離本人持有之簡淑媛汽車駕照、吳玉政、朱睦舜
    之身分證各一張之犯行，業據被告坦承不諱，並經被害人簡淑媛及證人林可玉於
    警訊中供述甚詳，且簡淑媛出具之贓物領據一紙附卷可稽，被告有此部分之侵佔
    犯行亦堪認定。
    末查：警方於被告被查獲之八十八年八月二十五日在中壢分局訊問被告時，未依
    刑事訴訟法第一百條之一第一項、第二項之規定對被告之訊問過程為全程之錄音
    或錄影，迭據為被告製作警訊筆錄之桃園縣警察局中壢分局警員勞勝輝到庭結證
    屬實，而被告又否認警訊筆錄記載之真實性，依刑事訴訟法第一百五十五條第二
    項之規定，該部分證據不得作為判斷之依據，是本院就警訊筆錄部分不採為對被
    告不利認定之依據，惟本院依前述檢察官及本院審理時所調查之證據，仍認被告
    確有上開販賣及轉讓安非他命犯行，附此敘明。
    本件事證已臻明確，被告犯行均堪認定，應依法論科。
三、查安非他命係毒品危害防治條例第二條第二項第二款所稱之第二級毒品，禁止販
    賣、持有、轉讓，核被告所為係犯毒品危害防治條例第四條第二項之販賣第二級
    毒品安非他命罪、同條例第八條第二項之轉讓第二級毒品安非他命罪及刑法第三
    百三十七條侵占脫離物罪。又查被告於八十八年八月十日上午四時，係以將其向
    「忠哥」販入一萬二千元之安非他命中之三分之一量，以四千元代價販售予甲○○，已如前述，被告雖向甲○○收取六千元，惟如前述，被告有與甲○○約定日
    後會再返還二千元，甲○○亦稱應係以四千元代價購得，是本次行為被告向甲○○收取安非他命之代價應係四千元無誤，而如甲○○、丁○○所述，被告係將所
    購得之安非他命分裝成三份，將其中一份交予甲○○，及甲○○為警查扣之安非
    他命毛重達五．三公克，甲○○向本院陳稱即係八十八年八月十日向被告價購而
    來且尚未吸用，及自丁○○住處搜得之安非他命毛重０．二公克，依丁○○所述
    亦係甲○○將其向被告所購得之安非他命中之部分轉讓而來，經吸用而剩餘之部
    分，丁○○向本院陳稱「是前一天在乙○○其姐租屋處內，由甲○○請我的，我
    有拿來吸用過，吸二、三次剩不到一半」等語（見本院八十九年二月二十二日訊
    問筆筆），可知甲○○該次向被告購買之安非他命重量確實接近六公克，被告所
    辯向「鍾哥」買十八公克一萬二千元，將其中三分之一以四千元賣給甲○○，沒
    有賺他錢一節，尚可採信，是應認被告此次價售甲○○安非他命之行為，係原價
    轉讓，並非基於營利之意圖而為，被告所為應係犯毒品危害防治條例第八條第二
    項之轉讓第二級毒品安非他命罪，公訴人認被告此部分係犯毒品危害防治條例第
    四條第二項之販賣第二級毒品安非他命罪云云，尚有誤會，惟因起訴之基本事實
    仍屬同一，爰將起訴法條予以變更，併此敘明。又被告持有安非他命之低度行為
    為其販賣及轉讓之高度行為所吸收，不另論罪。被告先後販賣安非他命之多次犯
    行，時間緊接，罪名與構成要件相同，顯係基於概括犯意而為，應依連續犯規定
    論以一罪，並加重其刑。被告所犯上開三罪間，犯意各別，罪名不同，應分論並
    罰。爰審酌被告品行、智識程度、販賣及轉讓安非他命危害他人、販賣之次數、
    數量及犯罪後態度等一切情狀，分別量處如主文所示之刑，就販賣及轉讓第二級
    毒品部分併定其應執行之刑，就侵占罪科處罰金部分，並諭知易服勞役之折算標
    準。
四、扣案之殘餘有第二級毒品安非他命殘渣之夾鏈袋二十五個，應視同安非他命，應
    依毒品危害防制條例第十八條第一項前段規定沒收銷燬之；又被告販賣毒品所得
    共計一萬七千元及轉讓毒品所得四千元，應依毒品危害防治條例第十九條第一項
    規定沒收之，如全部或一部不能沒收時，並依同條項規定以其財產抵償之。又扣
    案之塑膠吸管三支，雖為被告所有，惟被告向本院陳稱係於自己吸用安非他命用
    以為瓢器挑盛安非他命所使用，不認為與被告所為上開販賣、轉讓第二級毒品安
    非他命有關，非為供被告犯罪所用之物，故不諭知沒收；至扣案之尚未使用之夾
    鍊袋六十七個，被告於本院審理時否認為其所有，且縱為被告所有，因被告有吸
    用安非他命惡習，該未使用之夾鏈袋亦有可能係供己施用安非他命時分裝時所使
    用，又無證據認與被告所為販賣或轉讓第二級毒品安非他命有關，故不諭知沒收
    。
據上論斷，應依刑事訴訟法第二百九十九條第一項前段、第三百條，毒品危害防治條
例第四條第二項、第八條第二項、第十八條第一項前段、第十九條第一項，刑法第十
一條、第五十六條、第三百三十七條、第五十一條第五款、第四十二條第二項，罰金
罰鍰提高標準條例第一條前段、第二條判決如主文。
本案經檢察官黃謀信到庭執行職務
中      華      民      國      八十九    年    三      月    三      日
                                臺灣桃園地方法院刑事第四庭
                                      法  官  孫惠琳
右正本證明與原本無異。
如不服本判決，應於判決送達後十日內向本院提出上訴狀( 應附繕本 )，上訴於
臺灣高等法院。
                                      書記官   劉飛龍
中      華       民      國     八十九    年    三      月     五     日
附論罪科刑依據之法條：
刑法第三百三十七條
意圖為自己或第三人不法之所有，而侵占遺失物、漂流物或其他離本人所持有之物者
，處五百元以下罰金。
毒品危害防制條例第十八條第一項
查獲之毒品及專供製造或施用毒品之器具，不問屬於犯人與否，均沒收銷燬之。
轉讓第二級毒品者，處六月以上五年以下有期徒刑，得併科新臺幣七十萬元以下罰金
。
製迼、運輸、販賣第二級毒品者，處無期徒刑或七年以上有期徒刑，得併科新台幣七
百萬元以下罰金。


司法院資訊處製作；財團法人民間司法改革基金會備份。
